臺灣嘉義地方法院民事判決　九十年度簡上字第九八號
　　上　訴　人　乙○○
　　被上 訴 人　甲○○
右當事人間請求拆屋還地事件，上訴人對於中華民國九十年七月四日本院嘉義簡易庭
八十九年度嘉簡字第八三三號第一審判決提起上訴，本院判決如左：
    主  文
上訴駁回。
第二審訴訟費用由上訴人負擔。
    事  實
甲、上訴人方面：
  一、聲明：求為判決：(一)原判決廢棄；(二)被上訴人在第一審之訴及假執行之聲請均
      駁回。
  二、陳述：除與原審判決書所載相同者茲予引用外，補稱：占用部分係共有人江國
      俊出租給伊做為養雞場之用，共有人間確有分管之口頭約定及事實等語。
  三、證據：除援用原審之立證方法外，並聲請訊問證人施德雄、江國俊。
乙、被上訴人方面：
  一、聲明：駁回上訴。
  二、陳述：除與原審判決所載相同者茲予引用外，補稱：
      上訴人占有系爭土地如附圖甲部分雞舍面積○點一一二○公頃，乙部分養雞活
      動場面積○點八○四一公頃，合計○點九一六一公頃，而訴外人江國俊應有部
      分十六分之三，即○點二四二○公頃，若有分管，江國俊也只有○點二四二○
      公頃，何能出租予上訴人○點九一六一公頃︵四倍之多︶，其主張顯然不實在
      等語，資為抗辯。
  三、證據：援用原審之立證方法。
    理  由
一、被上訴人起訴主張：上訴人未經被上訴人及其他共有人同意，在被上訴人共有而
    坐落在嘉義縣中埔鄉○○○段一五○之五地號土地上，興建養雞場、雞舍等地上
    建物，而無權占用被上訴人所共有之土地，爰依物上請求權請求返還系爭土地。
    上訴人則以系爭土地在十幾年前，就向共有人之一的江國俊︵上訴人之兄︶承租
    ，而請求駁回被上訴人之訴云云置辯。
二、經查：嘉義縣中埔鄉○○○段一五○之五地號土地為被上訴人及其他共有人所共
    有一事為兩造所不爭執，並有土地登記簿謄本在卷可按，堪認為真實。又查：嘉
    義縣水上地政事務所九十年四月二十五日複丈成果圖所示上開土地中之代號甲、
    乙部分之土地現為上訴人占用作為雞舍︵包含鐵絲網、籬笆︶等情，業經原審到
    場勘驗屬實，並有嘉義縣水上鄉地政事務所複丈成果圖及照片附卷可按，是被上
    訴人占用被上訴人之共有土地一事，應可採信。
三、按共有物，除契約另有訂定外，由共有人共同管理之，民法第八百二十條第一項
    定有明文。本件有爭議者，為上訴人究竟有無權利占用上開土地。上訴人雖主張
    確有分管之口頭約定及事實，並在十餘年前即向共有人之一江國俊承租占用上開
    土地等語；證人江國俊亦證稱：系爭土地是祖先遺留的共有土地，我祖父那一輩
    的人有口頭約定分管契約，系爭土地約定由我爺爺那一房耕作，我直接從我爺爺
    那邊繼承，後來我把土地先租給田棟樑，之後再出租給我弟弟乙○○等語。惟查
    ：被上訴人堅決否認上開土地有口頭約定由證人江國俊管理使用之情形，且本件
    證人與上訴人為兄弟關係，證人復將上開土地出租予上訴人，其與本件有相當利
    害關係，故證言難免有所偏頗，應不足採，況上訴人占有系爭土地如附圖甲部分
    及乙部分之面積合計○點九一六一公頃，而證人江國俊應有部分十六分之三，即
    ○點二四二○公頃，若有分管契約，江國俊應僅只有○點二四二○公頃左右，何
    能出租予上訴人○點九一六一公頃︵四倍之多︶，上訴人主張顯然與實際有所出
    入。另上訴人聲請傳喚證人施德雄，經本院多次傳喚，均未到庭，上訴人亦未提
    出證人之真正住居所，供本院傳喚，本院對此部分自不予審酌。
四、綜上所述，本件上訴人所承租之上開土地既未經全體共有人之同意，租賃契約對
    於被上訴人及其他全體共有人，自不生效力，上訴人應屬無權占用上開土地，被
    上訴人依民法第七百六十七條前段及中段規定：「所有人對於無權占有或侵奪其
    所有物，得請求返還之。對於妨害其所有權者，得請求除去之。」而請求上訴人
    拆除地上建物，並將占用之土地返還予被上訴人及其他共有人，具有法律上之理
    由。原審法院本於同上理由，認為被上訴人之主張為可採，其訴請上訴人拆屋還
    地為有理由，而為被上訴人勝訴之判決，並以被上訴人陳明願供擔保請准宣告假
    執行，爰酌定相當擔保金額予以准許，復依職權宣示准上訴人於假執行程序實施
    前，為被上訴人預供相當擔保金額後，得免為假執行，經核均無不合。上訴意旨
    指摘原判決不當，求予廢棄改判，為無理由，應予駁回其上訴。
五、據上論結，本件上訴為無理由，依民事訴訟法第四百三十六條之一第三項、第四
  　百四十九條第一項、第七十八條，判決如主文。
中　　　華　　　民　　　國　　九十一　　年　　　三　　　月　　十三　　　日
　　　　　　　　　　　　　　臺灣嘉義地方法院民事第一庭
~B審判長法官
~B法　　　官
~B法　　　官
右為正本係照原本作成
如對本判決上訴，須於判決送達後廿日內向本院提出上訴狀
中　　　華　　　民　　　國　　九十一　　年　　　三　　　月　　　九　　　日
~B法院書記官
